【裁判字號】    95,訴,962
【裁判日期】    950808
【裁判案由】    毒品危害防制條例
【裁判全文】
臺灣臺北地方法院刑事判決               95年度訴字第962號
公  訴  人  臺灣臺北地方法院檢察署檢察官
被      告  甲○○
上列被告因毒品危害防制條例案件，經檢察官提起公訴（95年度
毒偵字第1217號），因被告於準備程序中就被訴事實為有罪之陳
述，本院合議庭裁定以簡式審判程序審理，判決如下：
    主  文
甲○○連續施用第一級毒品，累犯，處有期徒刑拾月，扣案之注
射針筒貳支均沒收。
    事  實
一、甲○○前於民國九十一年因竊盜案件，經臺灣士林地方法院
    以九十一年度簡字第一一七三號判決判處有期徒刑三月，如
    易科罰金以三百元折算一日，於九十二年六月一日執行完畢
    。復於九十二年間因竊盜案件，經本院以九十二年度簡字第
    一一九八號判決判處有期徒刑三月，如易科罰金以三百元折
    算一日，經上訴後，本院以九十二年度簡上字第一八九號判
    決駁回上訴確定；又於九十三年間均因竊盜案件，分別經臺
    灣士林地方法院、本院以九十三年度湖簡字第二一號、九十
    三年度簡字第一四七二號判決各判處有期徒刑四月，如易科
    罰金以三百元折算一日確定。甲○○復曾因施用第一級毒品
    案件，經本院以九十年度毒聲字第一四六九號裁定送觀察、
    勒戒後，因有繼續施用毒品之傾向，經本院以九十年度毒聲
    字第一八七二號裁定令入戒治處所施以強制戒治一年，後經
    本院以九十一年度毒聲字第一六七號裁定停止戒治，所餘戒
    治期間付保護管束，嗣因違反保護管束應遵守事項情節重大
    ，經本院以九十一年度毒聲字第九０四號裁定撤銷停止戒治
    ，令入戒治處所施以強制戒治，於九十二年二月一日強制戒
    治期滿，經臺灣臺北地方法院檢察署檢察官以九十二年度戒
    毒偵字第五０號為不起訴處分確定。甲○○又於九十二年間
    因施用第一級毒品等案件，經本院以九十三年度訴字第七一
    三號判決判處有期徒刑七月，經上訴後，臺灣高等法院於九
    十三年十月十九日以九十三年度上訴字第二００一號判決駁
    回上訴確定，該案並與前揭九十三年間二次竊盜案件經臺灣
    高等法院以九十四年度聲字第二六一號裁定定其應執行刑為
    有期徒刑一年確定，於九十五年一月二十四日因縮短刑期而
    執行完畢。詎甲○○猶不知悔改，復基於施用第一級毒品之
    概括犯意，於前揭強制戒治執行完畢後五年內之九十五年四
    月間起，至同年五月一日止，在臺北市○○區○○街五十八
    巷二十九號三樓三０七室住處，以針筒注射之方式，連續施
    用第一級毒品海洛因多次，嗣為警於九十五年五月二日下午
    二時許在上址查獲，並扣得其所有供施用第一級毒品海洛因
    之注射針筒二支。
二、案經臺北市政府警察局中山分局報告臺灣臺北地方法院檢察
    署檢察官偵查起訴，經本院合議庭裁定以簡式審判程序審理
    。
    理    由
一、上揭事實，業據被告甲○○於本院審理時坦承不諱，且其於
    上開時地為警查獲後，經警採集其尿液送驗結果，呈鴉片類
    陽性反應，有台灣檢驗科技股份有限公司九十五年五月十八
    日濫用藥物尿液檢驗報告在卷可稽（見九十五年毒偵字第一
    二一七號卷第四十六頁，復有注射針筒二支扣案可資佐證，
    足認被告前揭出於任意性之自白與事實相符，堪以採信。再
    被告前於九十二年間因施用第一級毒品案件，經本院以九十
    年度毒聲字第一四六九號裁定送觀察、勒戒後，因有繼續施
    用毒品之傾向，經本院以九十年度毒聲字第一八七二號裁定
    令入戒治處所施以強制戒治一年，後經本院以九十一年度毒
    聲字第一六七號裁定停止戒治，所餘戒治期間付保護管束，
    嗣因違反保護管束應遵守事項情節重大，經本院以九十一年
    度毒聲字第九０四號裁定撤銷停止戒治，令入戒治處所施以
    強制戒治，於九十二年二月一日強制戒治期滿，經臺灣臺北
    地方法院檢察署檢察官以九十二年度戒毒偵字第五０號為不
    起訴處分確定，有臺灣高等法院被告前案紀錄表在卷可稽，
    其於前揭強制戒治處分執行完畢釋放後五年內再犯本件施用
    第一級毒品之罪，事證明確，應依法論科。
二、查被告行為後，刑法部分條文業於九十四年一月七日修正，
    九十四年二月二日公布，並於九十五年七月一日施行，修正
    後刑法第二條第一項規定：「行為後法律有變更者，適用行
    為時之法律，但行為後之法律有利於行為人者，適用最有利
    於行為人之法律。」，上開規定乃與刑法第一條罪刑法定主
    義契合，而貫徹法律禁止溯及既往原則，係規範行為後法律
    變更所生新舊法律比較適用之準據法，是刑法第二條本身雖
    經修正，但刑法第二條既屬適用法律之準據法，本身尚無比
    較新舊法之問題，應一律適用裁判時即修正後刑法第二條規
    定以決定適用之刑罰法律，合先敘明。而有關新舊法之比較
    ，應就罪刑有關之共犯、連續犯、牽連犯加重等暨其他法定
    加減原因（如身分加減）與加減例等一切情形，綜其全部罪
    刑之結果而為比較（最高法院九十五年第八次刑事庭會議決
    議參照）。經查：
  (一)被告多次施用第一級毒品海洛因，均時間緊接，所犯罪構
      成要件相同之罪，顯係基於概括犯意反覆為之，而修正後
      刑法業已刪除連續犯之規定，是於刑法修正公布施行後，
      被告之數犯罪行為，即須分論併罰，此刪除雖非犯罪構成
      要件之變更，但顯已影響行為人刑罰之法律效果，自屬法
      律有變更，而依修正前刑法，得論以連續犯，並得加重其
      刑至二分之一，本案被告犯毒品危害防制條例第十條第一
      項之施用第一級毒品罪，最重本刑為五年，加重其刑至二
      分之一後，最高得判處被告有期徒刑七年六月，而依修正
      後之刑法應併合處罰，最高得判處被告有期徒刑三十年，
      依修正後刑法第二條第一項規定比較新、舊法結果，仍應
      適用較有利於被告之行為時法律即修正前刑法論以連續犯
      。
 (二) 查被告前於九十一年因竊盜案件，經臺灣士林地方法院以
      九十一年度簡字第一一七三號判決判處有期徒刑三月，如
      易科罰金以三百元折算一日，於九十二年六月一日執行完
      畢。復於九十二年間因竊盜案件，經本院以九十二年度簡
      字第一一九八號判決判處有期徒刑三月，如易科罰金以三
      百元折算一日，經上訴後，本院以九十二年度簡上字第一
      八九號判決駁回上訴確定；又於九十三年間均因竊盜案件
      ，分別經臺灣士林地方法院、本院以九十三年度湖簡字第
      二一號、九十三年度簡字第一四七二號判決各判處有期徒
      刑四月，如易科罰金以三百元折算一日確定；另於九十二
      年間因施用第一級毒品等案件，經本院以九十三年度訴字
      第七一三號判決判處有期徒刑七月，經上訴後，臺灣高等
      法院於九十三年十月十九日以九十三年度上訴字第二００
      一號判決駁回上訴確定，該三罪經臺灣高等法院以九十四
      年度聲字第二六一號裁定定其應執行刑為有期徒刑一年確
      定，於九十五年一月二十四日因縮短刑期而執行完畢紀錄
      ，有臺灣高等法院被告前案紀錄表在卷可按，其前受有期
      徒刑執行完畢，於五年以內再犯本案最重本刑為有期徒刑
      以上之罪，依修正前刑法第四十七條之規定，為累犯，而
      修正後刑法第四十七條第一項之規定，增加犯罪行為人之
      再犯係出於「故意」者，始有累犯加重之適用，而被告再
      犯本案施用第一級毒品罪，係出於故意，則無論依修正前
      或修正後之刑法第四十七條第一項之規定，均構成累犯，
      修正後之規定對被告並未較為有利，依修正後刑法第二條
      第一項前段之規定，應適用行為時即修正前刑法第四十七
      條規定。
  (三)綜上全部罪刑之比較結果，應適用被告行為時之法律即修
      正前刑法。
三、按海洛因係屬毒品危害防制條例第二條第二項第一款所定之
    第一級毒品，不得施用、持有。是核被告所為，係犯毒品危
    害防制條例第十條第一項之施用第一級毒品罪。其持有第一
    級毒品海洛因之低度行為，為施用第一級毒品海洛因之高度
    行為所吸收，不另論罪。被告先後多次施用第一級毒品海洛
    因犯行，時間緊接，方法相同，所犯係犯罪構成要件相同之
    罪名，顯係基於概括犯意反覆為之，為連續犯，依修正前刑
    法第五十六條之規定，論以一罪，並加重其刑。又其前受有
    期徒刑執行完畢，於五年以內再犯本案最重本刑為有期徒刑
    以上之罪，為累犯，應依修正前刑法第四十七條之規定遞加
    重其刑。再被告自九十五年四月下旬起至同年五月一日止，
    施用第一級毒品海洛因之犯行，雖未據檢察官起訴，惟因此
    部分犯行與已起訴之部分，有連續犯之裁判上一罪關係，為
    起訴效力所及，本院自應併予審究。爰審酌被告前因施用毒
    品送觀察、勒戒、強制戒治及刑之執行後，猶不知悛悔，於
    短期間內即再犯本件犯行，所為對其個人身心戕害程度非輕
    ，惟其犯後坦承犯行，態度良好，暨其犯罪之動機、目的、
    手段、生活狀況、品行、智識程度等一切情狀，量處如主文
    所示之刑，以示懲儆。末按，沒收為從刑之一種，且與主刑
    有其從屬關係，不生比較輕重問題，亦不得將沒收部分予以
    割裂適用（最高法院八十七年度臺上字第三三三二號判決參
    照）。扣案之注射針筒二支，客觀上顯非屬專供施用毒品之
    器具，惟均係被告所有，供被告犯本罪所用之物，業據其供
    陳在卷，爰依修正前刑法第三十八條第一項第二款之規定諭
    知沒收。
據上論斷，應依刑事訴訟法第二百七十三條之一第一項、第二百
九十九條第一項前段，毒品危害防制條例第十條第一項，刑法第
二條第一項前段、第十一條前段、修正前刑法第五十六條、第四
十七條、第三十八條第一項第二款，判決如主文。
本案經檢察官陳淑雲到庭執行職務
中    華    民    國    95    年    8     月     8    日
                  刑事第五庭    法  官  李宜娟
以上正本證明與原本無異。
如不服本判決，應於判決送達後10日內，向本院提出上訴狀。
                                書記官  游秀珠
中    華    民    國    95    年    8     月    15    日
附錄本案論罪科刑法條：
毒品危害防制條例第10條
施用第一級毒品者，處 6 月以上 5 年以下有期徒刑。


司法院資訊處製作；財團法人民間司法改革基金會備份。
